臺灣高雄少年及家事法院民事判決
110年度婚字第22號
原      告  陳○○  


被      告  蔡○○  

上列當事人間請求離婚等事件，本院於民國110年10月13日言詞
辯論終結，判決如下：
    主  文
准原告與被告離婚。
對於兩造所生未成年子女蔡○○(男，民國○○○年○月○○日生，身分
證統一編號：Z○○○○○○○○○號)權利義務之行使或負擔由兩造共同
任之，並由原告擔任主要照顧者，除關於未成年子女蔡○○之重大
醫療（如手術、住院）、移民、出國留學、結婚外，其餘事項（
如開立金融帳戶、辦理護照、就學補習、申請補助等）得由原告
單獨決定。 
被告得依附表一所示之時間、方式與未成年子女蔡○○會面交往。
被告應自主文第二項確定之日起至兩造所生未成年子女蔡○○成年
之日止，按月於每月五日前給付原告關於未成年子女蔡○○之扶養
費新臺幣壹萬元。如遲誤一期履行者，其後十二期視為均已到期
，如所餘期數未達十二期，視為全部到期。
被告應給付原告新臺幣伍拾叁萬陸仟叁佰肆拾玖元。
原告其餘之訴駁回。
訴訟費用由被告負擔十分之九，餘由原告負擔。
    事實及理由
一、原告主張：兩造於民國105年1月28日結婚登記，婚後育有未
    成年子女蔡○○（年籍如主文）。被告婚後有賭博之習，並以
    此方式賺取生活開銷，經多次勸阻無效；被告經常因情緒問
    題而以髒話等不雅字眼辱罵原告，亦因酒後情緒不穩而摔壞
    家中物品，甚至動手強制或以威脅口氣逼迫原告聽訓；被告
    過於迷信，遇到問題會求神問卜，多次至宮廟強制要求蔡○○
    飲用符水。被告長期以言語、威嚇方式讓原告感到莫大精神
    壓力及肢體上拉扯之恐懼，衡情任何人處於此等婚姻情狀，
    均無維續意願，亦無修補可能，爰依民法第1052條第1項第3
    款、第2項規定擇一請求判准兩造離婚。兩造所生未成年子
    女蔡○○自出生後即由原告擔任主要照顧者，母子間情感依附
    極深，且原告自109年3月起在冷凍公司任職，工作穩定，每
    日工作時間得以接送小孩，原告無不良嗜好，原告之父母、
    弟弟亦得在日常照顧上提供支援；而被告有情緒控制問題，
    慣於以高壓、強迫、命令方式對應家人，是主張應由兩造共
    同行使負擔對蔡○○之權利義務，但由原告為主要照顧者為宜
    ，且兩造應平均分擔扶養費用，故被告應按月給付新臺幣（
    下同）1萬元之未成年子女扶養費。又兩造婚後未約定夫妻
    財產制，被告有包括坐落高雄市○○區○鎮段0000地號土地以
    及坐落其上門牌號碼為高雄市○○區○○路00巷00號4樓房屋（
    下稱系爭房地）等婚後財產，爰依民法第1030條之1 之規定
    ，請求被告應給付原告夫妻剩餘財產差額分配60萬元等語。
    為此提起本件訴訟，並聲明：1、准原告與被告離婚。2、兩
    造所生未成年子女蔡○○權利義務之行使或負擔由兩造共同任
    之，並由原告擔任主要照顧者。3、被告應自前項裁判確定
    之日起，至未成年子女蔡○○成年之日止，按月於每月5日前
    給付原告關於未成年子女之扶養費1萬元，如遲誤一期履行
    ，其後12期視為亦已到期，如所餘期數未達12期，視為全部
    到期。4、被告應給付原告60萬元。5、請求酌定被告與蔡○○
    會面交往之方式及期間。
二、被告則以：其希望為了孩子可以不要離婚，但如果原告希望
    離婚也尊重，但其婚後均有負擔家用、幫忙家務，只是因為
    工作環境關係而慣於說話大聲，雖有喝酒但沒有天天喝，且
    喝完即睡覺，並無對原告爭吵或動手等語資為抗辯，並聲明
    ：駁回原告之訴。
三、本院得心證之理由：
(一)離婚部分：
 1、按有民法第1052條第1 項以外之重大事由，難以維持婚姻者
    ，夫妻之一方得請求離婚。但其事由應由夫妻之一方負責者
    ，僅他方得請求離婚，民法第1052條第2 項定有明文。所謂
    「有前項以外之重大事由，難以維持婚姻者」，所採者為消
    極破綻主義精神，而非積極破綻主義。因此，若夫妻雙方均
    為有責時，則應衡量比較雙方之有責程度，而許責任較輕之
    一方向應負主要責任之他方請求離婚，如雙方之有責程度相
    同，則雙方均得請求離婚，以符公平，且符合民法第1052條
    第2 項規定之立法目的（最高法院95年度台上字第1450號判
    決要旨參照）。
 2、經查，兩造於105年1月28日登記結婚，共同育有未成年子女
    蔡○○，現仍婚姻關係存續中並同住等情，為兩造不爭執（見
    本院卷二第19頁），並有卷附戶籍謄本可稽（見本院卷一第
    15頁），洵堪認定。
 3、又查，經本院當庭勘驗原告所提出不同日期所分別錄製兩造
    對話內容，被告確實多以大聲吼叫方式對應原告，或是持續
    重複：「我已經發瘋了、我是神經病、你要害我發瘋也沒關
    係」等令人心生恐懼之言語表現，又兩造對話過程中不時穿
    雜有東西破碎、小孩大聲哭泣、收拾東西、摔擲東西、原告
    叫小孩把眼睛閉上、小孩與原告哭泣、小孩害怕叫媽媽等聲
    音（內容詳如附件）；另經本院勘驗原告所提出影片光碟，
    影片上被告橫抱小孩，小孩哭泣，旁人說：「你不要這樣，
    小孩在睡，小孩會嚇到。」小孩掙脫要下來走，被告大喊：
    「這麼有個性啦」並繼續抱小孩，小孩大聲哭鬧並對影片內
    紅色衣服的男生（兩造均表示該名男性為原告父親，見本院
    卷二第117頁）求抱，被告不願放手，旁人對被告說：「小
    孩會嚇到啦！」，之後被告放手，小孩給紅色衣服男子抱走
    ，之後小孩換另名戴眼鏡女子（即原告）摟抱，並對垃圾桶
    嘔吐且持續哭泣（勘驗筆錄如本院卷二第113至第115頁））
    。再證人即原告母親黃○○亦到庭結證稱：「我有時候會去他
    們家住幾天陪伴女兒，我曾經在兩造的家有看到被告說話大
    聲，有一次半夜小孩在哭鬧，當時我在客廳，有看到被告大
    力將小孩抓到他們房間，我在客廳有聽到打小孩的聲音，小
    孩在哭，被告還有大聲罵小孩為何無緣無故在哭，小孩嚇到
    一直哭。...我並沒有親眼看過被告對女兒大聲，但是有聽
    女兒陸續跟我說過，被告會對她大聲，還有摔她的手機，也
    有摔被告自己的手機，還有被告酒後會大小聲，另外還有聽
    女兒說，被告會打小孩，女兒會擋在中間，有時女兒也會被
    打到。」、「另外我知道被告的興趣很多，我曾經去被告的
    外婆家，看到被告也有在跟家人還有外面的朋友賭博，有賭
    錢，但不記得看過幾次，我住在兩造家的時候，有看過被告
    喝酒，他是喝58的酒，大約2 杯，他喝酒後，你只要順著他
    就好，但是假設他睡在地上，如果有人叫他去房間睡，這時
    被告就會生氣會大聲罵人，另外還有聽女兒說，被告酒後會
    摔東西。」等語（見本院卷二第23至第25頁）。被告亦自陳
    其情緒較容易激動、會說三字經、習慣講話大聲、平時酒後
    如果原告來吵就會說話激動、婚後共摔擲5次東西等語（見
    本院卷一第327至329頁，卷二第121頁）。綜上可證被告確
    有情緒控管不佳問題，慣以大聲吼叫、辱罵、以自己會發瘋
    為威嚇等言行作為與原告溝通的方式，亦曾多次以摔擲物品
    之方式表示不滿，或是以強抱小孩等肢體上壓迫行為要求家
    人聽從其，該揭言行確會對家人造成恐懼等重大身心壓力。
    再參以本院於調解及審理過程中，轉介被告進行協談服務，
    被告表示會主動來電本院聯繫，但卻遲未回覆，再經社工多
    次聯繫提醒被告可預約時間，被告表示因兩造相處狀況並無
    改變，認為若原告沒有意願接受協談服務，其亦無協談必要
    性而婉拒（見本院卷一第83至第85頁、第349頁），足見兩
    造因相處、溝通問題而發生諸多爭執，被告情緒激動下即以
    言語、威嚇方式讓原告或蔡○○感到莫大精神壓力及肢體上拉
    扯之恐懼，致兩造婚姻關係產生破裂，破壞兩造互信基礎。
    且被告對於原告訴請離婚亦無積極表示願意修正自己個性、
    參加婚姻諮商以求突破溝通困難等表現，反而對於原告訴請
    離婚的意見是：「離或不離都沒差」、「我不知道我還能做
    什麼...原告對我無情無義，但是我還是對她有情有義，如
    果是正常人都會把原告趕出去了，但是我沒有...」（見本
    院卷二第121頁），顯見被告並未就自己權控言行有所反思
    ，甚至對於婚姻存否無所關心，兩造間誠摯相愛、互信互諒
    之基礎已動搖而不復存在，婚姻關係已生破綻且難以回復，
    則依一般人之生活經驗處於同一境況，均將喪失維持婚姻之
    意欲。復依上開情節觀之，被告因情緒控制問題而對於原告
    產生莫大精神壓力及肢體上拉扯之恐懼，但原告亦無修補改
    善婚姻情感之舉，終致兩造感情惡化而無法回復，是兩造間
    對於婚姻之破綻均有可歸責之處，但原告責任較輕，從而，
    原告主張兩造婚姻有民法第1052條第2項所定事由，據以訴
    請判決離婚，揆諸前揭說明，為有理由，應予准許，爰判決
    如主文第1項所示。
(二)關於酌定未成年子女親權、會面交往部分：
 1、按夫妻離婚者，對於未成年子女權利義務之行使或負擔，依
    協議由一方或雙方共同任之；未為協議或協議不成者，法院
    得依夫妻之一方、主管機關、社會福利機構或其他利害關係
    人之請求或依職權酌定之。法院為前條裁判時，應依子女之
    最佳利益，審酌一切情狀，尤應注意下列事項：一、子女之
    年齡、性別、人數及健康情形。二、子女之意願及人格發展
    之需要。三、父母之年齡、職業、品行、健康情形、經濟能
    力及生活狀況。四、父母保護教養子女之意願及態度。五、
    父母子女間或未成年子女與其他共同生活之人間之感情狀況
    。六、父母之一方是否有妨礙他方對未成年子女權利義務行
    使負擔之行為。七、各族群之傳統習俗、文化及價值觀。前
    項子女最佳利益之審酌，法院除得參考社工人員之訪視報告
    或家事調查官之調查報告外，並得依囑託警察機關、稅捐機
    關、金融機構、學校及其他有關機關、團體或具有相關專業
    知識之適當人士就特定事項調查之結果認定之。民法第1055
    條第1項、第1055之1條分別定有明文。又法院為審酌子女之
    最佳利益，得徵詢主管機關或社會福利機構之意見、請其進
    行訪視或調查，並提出報告及建議，家事事件法第106 條第
    1 項亦定有明文。
 2、本院為明瞭未成年子女蔡○○由何人行使親權為宜，經囑託社
    團法人高雄市燭光協會對兩造、蔡○○進行訪視，並經綜合評
    估兩造健康與經濟狀況、住家環境、婚姻及生活現況、監護
    動機與監護意願、探視權態度、親職能力、支持系統、未成
    年子女之意願等節後，出具調查報告略以：原告表示蔡○○自
    出生後主要照顧者為其，其較了解蔡○○生活習慣、喜好、且
    其較有耐心，以照顧陪伴蔡○○為生活重心，工作時間可配合
    照顧蔡○○生活起居，其娘家親友亦願意提供所需協助，且其
    無不良嗜好，考量蔡○○受照顧之穩定性，其欲爭取監護權；
    被告表示蔡○○自出生即居住在目前住處，較熟悉此地生活及
    就學環境，其家中居於附近可協助照應，原告從今年（即10
    9年）才開始工作，其經濟狀況相較對方穩定，故欲爭取監
    護權，評估兩造均有單獨監護意願。兩造均表示若由自己監
    護照顧蔡○○，可接受對方每月兩次的探視頻率，可接受過夜
    探視。兩造皆表示與家中成員互動關係良好，且皆願提供相
    關協助。蔡○○與兩造同住生活，由兩造共同提供生活照顧，
    亦皆會定期攜蔡○○返家與親友互動，評估蔡○○與兩造及兩造
    親屬互動關係皆佳，此有訪視調查報告可證（見本院卷一第
    129-137頁）。
 3、按父母對於未成年子女之親情、撫育同等重要，對於未成年
    子女人格形成之過程均扮演同等重要角色，兩造為未成年子
    女之父與母，始終不變，兩造對於未成年子女親情之付出，
    均非任何人所得取代，是兩造對未成年子女而言，均具不可
    代替性，故兩造離婚後，除一方或雙方有不適任親權人之情
    形，或共同行使親權有事實上之困難外，兩造若能共同合作
    ，採取共同行使或負擔未成年子女之權利義務，理應最能符
    合未成年子女之最佳利益。本院參酌前揭訪視調查報告及調
    查事證之結果，審酌兩造均具任未成年子女親權人之意願，
    並均有經濟能力，且兩造間針對未成年子女事務，互動尚稱
    平順，並無嚴重扞格致無法討論溝通之情，再審酌兩造均無
    不適任行使負擔未成年子女權利義務之行為，且蔡○○與兩造
    互動均良好，親子感情親密，故為未成年子女之利益計，自
    應由兩造共同行使負擔未成年子女之權利義務。惟蔡○○尚年
    幼，且自出生即由原告主責照顧，此為被告不爭執（見本院
    卷一第325頁），未成年子女受照顧狀況穩定，實不宜驟然
    改變其照顧者、生活方式與成長環境，則依幼兒從母、照護
    之繼續性等原則，以由原告擔任主要照顧者，且除關於未成
    年子女之重大醫療（如手術、住院）、移民、出國留學、結
    婚外，其餘事項（如開立金融帳戶、辦理護照、就學補習、
    申請補助等）得由原告單獨決定，最能符合未成年子女之最
    佳利益。
 4、另按法院得依請求或職權為未行使或負擔權利義務之一方酌
    定其與未成年子女會面交往之方式及期間，民法第1055條第
    5項前段定有明文。復按締約國應尊重與父母一方或雙方分
    離之兒童與父母固定保持私人關係及直接聯繫的權利。但違
    反兒童最佳利益者，不在此限。公約所揭示保障及促進兒童
    及少年權利之規定，具有國內法律之效力，兒童權利公約第
    9條第3項、兒童權利公約施行法第2條各有明文。本院審酌
    蔡○○需父母兩性親情之關愛，親子倫常之建立係維繫社會安
    全重要之一環，父母子女係人倫至親，親情相連，其相互間
    之會面交往係基於親子關係所衍生之自然權利，非但為子女
    之權利，亦屬父母之權利，被告雖未任蔡○○之主要照顧者，
    但其探視蔡○○之權利仍不宜任意剝奪。而蔡○○因兩造離異而
    無法同時享受完整父母之愛，已屬無奈，為彌補其未能同時
    享有完整父母親情關愛之缺憾，被告與蔡○○之間倘能透過彼
    此定期會面交往，拉近父子間之情感與距離，並使蔡○○亦能
    感受父愛之關懷，對其人格發展及性格形塑具有正面助益，
    為兼顧蔡○○人格及心性之正常發展，滿足被告與蔡○○會面交
    往之心理需求，並保障被告與蔡○○間有適當、合理之會面交
    往方式及時間，及避免兩造日後就會面交往事宜再發生爭執
    ，認確有酌定被告與蔡○○會面交往方式及期間之必要，併參
    酌兩造對會面交往所表示之意見（見本院卷一第133頁，卷
    二第117至第119頁）等一切情狀，酌定被告與蔡○○會面交往
    之方式及期間如主文第3項所示。兩造應依本院所定時間、
    方式與蔡○○會面交往，並遵守本院所訂規則，以利蔡○○人格
    之健全發展。又本院僅係依現有情況為上開酌定，並非永久
    必然之安排，兩造在行使、負擔權利義務及探視會面時，仍
    應以慎重之方式為行使，以期符合蔡○○之最佳利益，若兩造
    於探視及蔡○○外出同住時，對蔡○○有未盡保護教養義務或不
    利情事時，或兩造有以任何不正當方法阻撓對造行使探視權
    ，他造均得訴請法院改定親權人、主要照顧者或變更會面之
    方式、期間，併予敘明。
(三)關於未成年子女之扶養費部分：
 1、按父母對於未成年之子女，有保護及教養之權利義務；且對
    於未成年子女之權利義務，由父母共同行使或負擔；又父母
    對於未成年子女之扶養義務，不因結婚經撤銷或離婚而受影
    響，民法第1089條第1項前段、第1084條第2項、第1116條之
    2 分別定有明文。而所謂保護及教養之權利義務，包括扶養
    在內，自父母對未成年子女行使或負擔保護及教養之權利義
    務之本質而言，此之扶養義務應為生活保持義務，與同法第
    1114條第1 款所定直系血親相互間之扶養義務屬生活扶助義
    務尚有不同，身為扶養義務者之父母雖無餘力，亦須犧牲自
    己而扶養子女。
 2、經查，未成年子女蔡○○之親權經本院酌定由兩造共同任之，
    並由原告擔任主要照顧者等情，業如前述，而兩造雖離婚，
    且被告並未擔任未成年子女之主要照顧者，然依前揭規定，
    被告對未成年子女仍負扶養義務，是原告請求被告負擔未成
    年子女之扶養費，自屬有據。
 3、次按扶養之程度，應按受扶養權利者之需要，與負扶養義務
    者之經濟能力及身分定之；負扶養義務者有數人，而其親等
    同一時，應各依其經濟能力分擔義務，民法第1119條、第11
    15條第3項分別定有明文，是關於扶養之程度，即應按受扶
    養權利者即未成年子蔡○○之需要，與負扶養義務者即兩造之
    經濟能力、身分而為適當之酌定。經查，原告大學畢業，婚
    前從事補教業、懷孕後為家庭主婦、自109 年3 月起開始工
    作，月收入約24,000元至26,000元，於106 、107 年未申報
    所得，名下無任何財產資料；被告專科畢業，為職業軍人，
    年收入約75萬元，於106 年申報60餘萬元薪資所得、107 年
    申報70餘萬元薪資所得，名下財產有系爭房地等情，為兩造
    不爭執（見本院卷二第189頁），並有稅務電子閘門財產所
    得調件明細表、文藻外語學院學士學位證書、訪視報告、健
    保資訊連結作業查詢紀錄在卷可稽（見本院卷一第31-41 頁
    、第61頁、第67頁、第129-133 頁、第162 頁），兼衡原告
    實際負責未成年子女之生活照顧責任等一切情狀，認原告主
    張其與被告平均分擔未成年子女之扶養費用，應屬合理。
 4、再關於扶養之程度，本院審酌未成年子女蔡○○係住居於高雄
    市地區，因扶養子女而支出費用之項目甚為瑣碎，依常情大
    多未能完全收集或留存單據憑證，是原告雖未能提出實際支
    出扶養費之全部內容及單據供本院參酌，惟本院仍得依據政
    府機關公布之客觀數據，以作為衡量未成年子女每月扶養費
    用之參考基準。而參酌行政院主計處所公布之109年高雄市
    平均每人每月消費支出為23,159元，內政部社會司公布之高
    雄市110年間每人每月最低生活費為13,341元，並兼衡現今
    物價、一般生活水準，暨考量父母對於未成年子女所負非僅
    生活扶助義務，尚包括生活保持義務，且未成年子女未來均
    仍有教育費用之支出，扶養費自不宜過低，及兩造之前開經
    濟狀況等一切情狀，認蔡○○每月所需之扶養費用以20,000元
    計算為適當。再依前揭所定應負擔之子女扶養費用比例平均
    分擔計算，則被告所須負擔蔡○○之每月扶養費應為10,000元
    。從而，原告請求被告給付關於蔡○○之扶養費每月10,000元
    ，核屬有據，應予准許。
 5、末按法院命給付扶養費之負擔或分擔，得依聲請或依職權，
    命為一次給付、分期給付或給付定期金，必要時並得命提出
    擔保；法院命分期給付者，得酌定遲誤一期履行時，其後之
    期間視為亦已到期之範圍或條件；法院命給付定期金者，得
    酌定逾期不履行時，喪失期限利益之範圍或條件，並得酌定
    加給之金額，但其金額不得逾定期金每期金額之2分之1，家
    事事件法第107條第1項、第2項準用家事事件法第100條亦有
    明文。而扶養費屬定期金性質，乃維持受扶養權利人生活所
    需之費用，其費用之需求係陸續發生，故應以分期給付為原
    則，爰酌定被告應於每月5日前給付，並定1期逾期不履行時
    ，其後之12期喪失期限利益而視為均已到期，俾督促被告按
    期履行，以維護未成年子女之利益。
(四)關於夫妻剩餘財產分配部分：
 1、按查101年12月26日民法第1030條之1第1項、第2項有關夫妻
    剩餘財產差額之認定及應如何分配之規定，除同條第1 項仍
    維持法定財產制關係消滅時，夫或妻現存之婚後財產，扣除
    婚姻關係存續所負債務、因繼承或其他無償取得之財產及慰
    撫金後，如有剩餘，其雙方剩餘財產差額應平均分配外，同
    條第2 項規定，業於110年1月20日修正為「夫妻之一方對於
    婚姻生活無貢獻或協力，或有其他情事，致平均分配有失公
    平者，法院得調整或免除其分配額。」，並增列第3 項「法
    院為前項裁判時，應綜合衡酌夫妻婚姻存續期間之家事勞動
    、子女照顧養育、對家庭付出之整體協力狀況、共同生活及
    分居時間之久暫、婚後財產取得時間、雙方之經濟能力等因
    素。」之規定，其立法意旨，乃沿續立法者就夫或妻對家務
    、教養子女、婚姻共同生活貢獻之法律評價，以達男女平權
    、夫妻平等之原則外，為避免法院對於具體個案平均分配或
    有顯失公平情形之認定標準不一，修正上開第2項及增列第3
    項規定之要件，以資適用。依司法院釋字第620 號解釋認法
    律變更時，新法規範之法律關係如跨越新、舊法施行時期，
    當特定法條之所有構成要件事實於新法生效施行後始完全實
    現時，則無待法律另為明文規定，本即應適用法條構成要件
    與生活紛爭事實合致時有效之新法，根據新法定其法律效果
    之意旨。依此，以離婚原因做為法定剩餘財產分配請求權行
    使之原因，即應以離婚形成判決發生婚姻關係解消時，即判
    決確定時有效之法規範。是剩餘財產分配權利存否、範圍及
    平均分配夫妻剩餘財產差額是否顯失公平之認定應適用之法
    律，現行民法第1030條之1第2項、第3 項既已修增明定，自
    應適用該新修訂法條之規定；至認定剩餘財產範圍之基準日
    ，修法前後並無不同，仍以起訴時為準（最高法院110年度
    台上字第817號判決意旨參照）。本件兩造於105年1月28日
    結婚，婚姻存續期間未約定夫妻財產制，適用法定財產制，
    並應以原告起訴請求離婚即109年3月2日為本件兩造現存婚
    後財產之計算基準日，且此為兩造所不爭執（見本院卷二第
    111頁），先予敘明。
 2、經查，原告有如附表二所示婚後財產共計52,011元，被告婚
    後於105 年6 月16日以買賣為原因登記取得系爭房地，被告
    以己為債務人向臺灣銀行申請268 萬元貸款，迄至109年9 
    月為止，貸款餘額為2,375,305 元，被告婚後財產扣除婚姻
    關係存續中所負債務為1,124,709元，此有如附表二「卷證
    位置」欄位所示證據資料可稽，亦為兩造不爭執（見本院卷
    二第19頁、第111至第113頁），是以，兩造婚後財產之差額
    為1,072,698元（計算式：1,124,709元－52,011元＝1,072,69
    8元）。兼衡兩造於訪視及審理中之陳述觀之，原告原本任
    職補教業，孕有蔡○○後辭職而為全職母親、家庭主婦，全日
    照顧陪伴蔡○○，並負擔家務，如被告所支付之家用不夠，原
    告亦會負擔；被告則為職業軍人，工作收入均用以負擔家用
    及系爭房地之貸款，下班後及假日亦會協助照顧蔡○○；系爭
    房地頭期款兩造亦均各有負擔等情（見本院卷一第133至第1
    35頁，卷二第15至第19頁），可見兩造於105年1月28日登記
    結婚，婚後共同生活，並育有未成年子女蔡○○，婚齡至今近
    6年，期間縱被告為主要經濟活動者，原告亦仍有從事家務
    勞動、照顧子女，亦有負擔系爭房地或家用部分支出，兩造
    各自以自己所能提供的方法，對家庭生活付出貢獻。綜參兩
    造之所得及財產狀況，及對兩造家庭生活之付出情形，可認
    兩造對各自婚後財產之累積，互有提供協力及貢獻，則依兩
    造財產之差額平均分配，並無顯失公平之情形。又被告並未
    具體主張或舉證原告於兩造婚姻關係存續期間，有何未為家
    事勞動、子女照顧養育、對家庭付出之並無協力狀況等情事
    ，故本院認原告得向被告請求剩餘財產分配之金額應為536,
    349元（計算式：1,072,698元 ÷2＝536,349元），在此範圍
    內原告請求為有理由，逾此則無理由，應 予駁回。
四、綜上所述，原告依民法第1052條第2項規定，請求判准兩造
    離婚，依民法第1030條之1規定，請求被告給付夫妻剩餘財
    產分配536,349元，併請求酌定兩造所生未成年子女蔡○○權
    利義務之行使或負擔由兩造共同任之，原告為主要照顧者，
    被告應自主文第2項關於酌定未成年子女權利義務行使負擔
    裁判確定之日起至蔡○○成年之日止，按月給付原告關於蔡○○
    之扶養費10,000元。均有理由，應予准許。被告並得依附表
    一所示之時間、方式與未成年子女蔡○○會面交往。至原告離
    婚之請求既經准許，原告另依同法第1052條第1項第3款之規
    定請求離婚，自毋庸審酌，附此敘明。
五、本件事證已臻明確，兩造其餘攻擊防禦方法及所提證據，核
    與判決之結果不生影響，爰不逐一論列，併此敘明。
六、爰依法判決如主文。　　
中　　華　　民　　國　　110 　年　　10　　月　　29　　日
                  家事第一庭  法　官 羅培毓
以上正本係照原本作成。
如對本判決上訴，須於判決送達後20日之不變期間內，向本院提
出上訴狀。
中　　華　　民　　國　　110 　年　　10　　月　　29　　日
                              書記官 鄭淑華
附表一：被告與未成年子女蔡字○○會面交往之時間、方式及兩造
　　　　應遵守事項：
一、時間：
㈠、未成年子女滿十六歲以前：
  ⒈被告得於每月份第一、三、五週週六（以該月第一個週六為
    第一週，以此推算）上午9時起至兩造所約定地點，偕同未
    成年子女外出、同遊、同宿，並於翌日（星期日）下午8時
    前將未成年子女送回上述約定地點。若欲探視當日上午9時3
    0分前被告仍未到達上述約定地點，則取消當次之探視，原
    告及未成年子女均無須等候。
  ⒉未成年子女就讀國小後，如遇學校寒、暑假期間，除上開⑴之
    探視時間外，寒假期間得再增加接回同宿7日，暑假期間得
    再增加接回同宿20日，兩造可協議得分割數次為之。協議不
    成，則均自學校放假日第2日起，由相對人於該日上午9時至
    兩造約定地點偕同未成年子女外出、同遊、同宿，至寒假第
    8日、暑假第21日下午8時前送回上述約定地點。
  ⒊自民國111年起，單數年農曆過年除夕至初二期間（不包含上
    開之寒假再增加接回同宿之7日探視時間），被告得於除夕
    上午9時至兩造約定地點偕同未成年子女外出、同遊、同宿
    ，並於大年初二下午8時前將未成年子女送回上述約定地點
    。偶數年農曆過年大年初三至初五（不包含上開之寒假再增
    加接回同宿之7日探視時間），被告得於大年初三上午9時至
    兩造約定地點偕同未成年子女外出、同遊、同宿，並於大年
    初五下午8時前將未成年子女送回上述約定地點。
  ⒋父親節、被告生日及未成年子女單數年國曆生日，如該日非
    學校上課時間，被告得於上午9時起至兩造約定地點，偕同
    未成年子女外出、同遊，並於下午8時前將子女送回上述地
    點。母親節當天被告不進行會面交往。
  ⒌清明連假、端午連假、中秋連假之會面由兩造自行協議。
  ⒍被告應於探視前二日通知原告，原告無正當理由不得無故拒
    絕。
㈡、未成年子女滿十六歲後：兩造均應尊重未成年子女個人之意
    願，由未成年子女自主決定與相對人會面之時間及方式。
二、方法：
㈠、被告得與未成年子女為致贈禮物、交換照片、拍照、通話、
    通信等行為。
㈡、被告若無法於探視時間接回未成年子女，得委由被告委託之
    親屬接回未成年子女。但被告應於行使探視權前二日通知原
    告，原告不得無故拒絕。
㈢、未成年子女住處及聯絡電話如有變更，原告應隨時通知被  
    告。
㈣、原告或其家人應於被告探視未成年子女時，交付未成年子女
    之健保卡予被告，被告送回未成年子女時，應交還健保卡予
    原告。
三、應遵守規則：
㈠、兩造均不得有危害未成年子女身心健康之行為。
㈡、兩造均不得對未成年子女灌輸反抗對造之觀念。
㈢、原告於進行會面交往前，應善盡交接事宜，交付未成年子女
    健保卡、學校作業及所需藥物等物品，並就照護未成年子女
    有關事項（如日常作息、身體狀況、飲食或其他）以口頭、
    書面或其他方式告知被告。被告於會面交往結束後，亦應善
    盡交接事宜，交還未成年子女健保卡、學校作業及所需藥物
    等物品，並就照護未成年子女之有關事項，以口頭、書面或
    其他方式告知原告。如於會面交往中未成年子女患病或遭遇
    事故，而原告無法就近照料時，行使探視權之被告應為必要
    之醫療措施，即其於會面交往實施中，仍須善盡對未成年子
    女之保護教養義務。
㈣、被告於上述會面交往時間外，在不妨礙未成年子女學業及生
    活作息範圍內，得以電話、行動通訊軟體或電子郵件等方式
    與未成年子女聯繫交往，原告宜協助被告與未成年子保持聯
    繫。
㈤、被告於實施會面交往或外出同宿之日，如遇未成年子女需參
    加課後輔導或才藝學習等課程，則應負責接送未成年子女前
    往參與上開課程；有關未成年子女依其課業或生活作息所應
    完成之事務，被告應依其平時情形督促或協助未成年子女完
    成。

附表二：兩造之婚後財產與債務
編號 原告財產項目 金額或價額       卷證位置 ⒈ 玉山銀行左營分行帳戶存款 20,538元 本院卷二第71頁 ⒉ 彰化中庄仔郵局帳戶存款 31,473元 本院卷二第83頁      原告婚後財產共計52,011元                        被告財產項目 金額或價額       卷證位置 ⒊ 門牌高雄市○○區○○路00巷00號4樓房地 買價350萬元 本院卷一第73-74頁、第123-125頁、第169-172頁，卷二第15頁 ⒋ 以上開房地為擔保品向臺灣銀行貸款 -2,375,305元 本院卷一第187頁 ⒌ 臺灣土地銀行高雄分行帳戶存款         14元 本院卷一第71頁、卷二第98頁 被告婚後財產扣除婚姻關係存續中所負債務為1,124,709元